臺灣高等法院民事判決　　　　　　　　　 94年度再易字第6號
再審原告　　甲○○
再審被告　　乙○○○
上列當事人間返還不當得利事件，再審原告對於中華民國93年11
月29日本院93年度上易字第603 號確定判決提起再審，本院判決
如下：
    主  文
再審之訴駁回。
再審訴訟費用由再審原告負擔。
    事  實
甲、再審原告方面：
一、聲明：(一)本院93年度上易字第603號確定判決廢棄。
          (二)駁回再審被告於台灣台北地方法院  93年度訴字第
            887號之訴及假執行之聲請。
          (三)再審及前程序第一、二審訴訟費用由再審被告負擔
　　　　　　。
二、陳述：
    (一)確定判決違反經驗法則及論理法則，適用法規錯誤，有民
      事訴訟法第496條第1項第1款之情事：
      1.違反經驗法則部分:
        確定判決對於再審被告與陳東海為夫妻關係，可輕易自
        陳東海處取得該名片之生活經驗、再審被告與陳東海身
        為夫妻已數十載、相互間之財產關係並未涇渭分明之生
        活經驗、83年間夫妻之財產關係並未全然可分、夫妻間
        共負債務之生活經驗，均未見確定判決有何審酌，違背
        83年間夫妻債務並非全然可分之經驗法則。
      2.違反論理法則部分:
        確定判決以證人楊王真真於台灣台北地方法院之證詞，
        認再審原告之名片為再審原告交付再審被告，逕而認定
        再審被告交付新臺幣（下同）六十萬元予再審原告購買
        寶島銀行之股票。但名片上僅記載「茲收到新台幣陸拾
        萬元正」，並未記載交付於何人；況再審被告與陳東海
        為夫妻關係，可輕易自陳東海處取得該名片；而證人楊
        王真真作證時，已高齡73歲，距其欲證明之事實已達10
        年之久，且證人因病住院，記憶是否清晰，且該六十萬
        元內有證人之十萬元，證人為有利害關係之人，其證詞
        難免有偏頗之處。確定判決以名片內容之記載，認再審
        被告交付六十萬元予再審原告，確定判決之認定有違論
        理法則。
    (二)確定判決對重要證據漏未斟酌，有民事訴訟法第 467條之
      情事：
      確定判決對於兩造及陳東海間之債權、債務、金錢借貸關
      係、資金往來等重要證據均未加以審酌，甚至對四紙支票
      究竟為何開立、該四紙支票與再審被告間之關係，均未加
      以斟酌，漏未審酌再審原告所提出之四紙支票、華信銀行
      活期存款存簿等證據。
乙、再審被告方面：
    本件未經言詞辯論，無再審被告之聲明與陳述。
    理  由
一、按再審之訴，應於30日之不變期內提起。前項期間，自判決
    確定時起算。民事訴訟法第500 條第1、2項定有明文。再審
    原告主張於93年12月10日收受本院確定判決，其於94年1 月
    6 日提起本件再審之訴，係在30日之不變期間內，合先敘明
    。
二、次按再審之訴顯無再審理由者，得不經言詞辯論，以判決駁
    回之。民事訴訟法第502條第2項定有明文。確定終局判決適
    用法規顯有錯誤者，得提起再審之訴，民事訴訟法第496 條
    ，第1項第1款固有明文。惟所謂適用法規顯有錯誤，不包括
    漏未斟酌證據及認定事實錯誤之情形在內。（最高法院63年
    台上字第880號判例參照）。茲就本院93年度上易字第603號
    確定判決，有無再審原告主張之民事訴訟法第496條第1項第
    1款及同法第497條之再審事由審酌如下：
  (一)再審原告主張確定判決依記載「茲收到新台幣陸拾萬元正」
    之名片及證人楊王真真、陳東海之證詞，認再審被告交付六
    十萬元予再審原告，委任關係存在於兩造之間，未審酌再審
    被告與陳東海為夫妻關係，再審被告可輕易自陳東海處取得
    該名片，再審被告與陳東海身為夫妻已數十載相互間之財產
    關係並未涇渭分明，及證人楊王真真年歲已高、又因病住院
    ，記憶是否無誤，且為利害關係人有偏頗之虞等情，認確定
    判決有違反經驗法則及違反論理法則等適用法規顯有錯誤之
    情事云云。查，原確定判決之前開認定屬法院認定事實之範
    疇，而適用法規錯誤不包括認定事實錯誤。再審原告以原確
    定判決認定事實之部分作為再審理由，顯與得提起再審之訴
    之要件不符。
  (二)再審原告主張確定判決對於兩造及陳東海間之債權、債務、
    金錢借貸關係、資金往來等重要證據均未加以審酌，甚至對
    四紙支票究竟為何開立、該四紙支票與再審被告間之關係，
    均未加以斟酌，漏未審酌再審原告所提出之四紙支票、華信
    銀行活期存款存簿等證據云云。查，確定判決關於再審原告
    主張之前揭事實，業於理由欄第3項第4款詳載再審原告之主
    張如何之不可採（確定判決第8、9頁），足認確定判決已審
    酌再審原告所提之證據。是則再審原告主張原確定判決就上
    開之重要證物漏未斟酌，自非實在，為無可取。從而，其執
    此提起本件再審之訴，為無理由，應予駁回。
三、綜上所述，本件再審原告提起再審之訴，係對確定判決之認
    定事實不服，則其主張依民事訴訟法第 496條第1項第1款、
    第497條提起再審之訴，顯無再審理由，應予駁回。
四、據上論結，本件再審之訴顯無理由，爰不經言詞辯論，判決
    如主文。
中　　華　　民　　國　　94　　年　　1　　月　　26　　日
                  民事第二庭審判長法　官  吳謙仁
　　　　　　　　　　　      　　　法　官  魏大喨
　　　　　　　　　　　      　　　法　官  蘇瑞華
正本係照原本作成。
不得上訴。
中　　華　　民　　國　　94　　年　　1 　　月　　26　　日
　　　　　　　　　　　　　　　　　書記官  賴以真
